最高法院民事裁定　　　　　　　　　　111年度台上字第261號
上　訴　人　謝妍蓁
訴訟代理人　陳琮涼律師
被 上訴 人　郭益芳

訴訟代理人　張曼隆律師
上列當事人間請求確認本票債權不存在事件，上訴人對於中華民
國110年10月20日臺灣高等法院第二審判決（109年度重上字第88
8號），提起上訴，本院裁定如下：
    主  文
上訴駁回。
第三審訴訟費用由上訴人負擔。
    理  由
按上訴第三審法院，非以原判決違背法令為理由，不得為之；又
判決不適用法規或適用不當者，為違背法令；且提起上訴，上訴
狀內應記載上訴理由，表明原判決所違背之法令及其具體內容，
暨依訴訟資料合於該違背法令之具體事實，其依民事訴訟法第46
9條之1規定提起上訴者，並應具體敘述為從事法之續造、確保裁
判之一致性或其他所涉及之法律見解具有原則上重要性之理由。
同法第467條、第468條、第470條第2項定有明文。是當事人提起
上訴，如依同法第469 條規定，以原判決有所列各款情形之當然
違背法令為理由時，其上訴狀或理由書應表明該判決有合於各該
條款規定情形之具體內容，及係依何訴訟資料合於該違背法令之
具體事實；如依同法第469條之1規定，以原判決有前條以外其他
不適用法規或適用不當為理由時，其上訴狀或理由書應表明該判
決所違背之法令條項，或有關解釋字號，或成文法以外之習慣或
法理、法則等及其具體內容，暨係依何訴訟資料合於該違背法令
之具體事實，並具體敘述為從事法之續造、確保裁判之一致性或
其他所涉及之法律見解具有原則上重要性之理由。上訴狀或理由
書如未依上述方法表明，或其所表明者與上開法條規定不合時，
即難認為已合法表明上訴理由，其上訴自非合法。本件上訴人對
於原判決提起上訴，雖以該判決違背法令為由，惟核其上訴理由
狀所載內容，係就原審取捨證據、認定事實及解釋契約之職權行
使，所論斷：綜合兩造不爭執之事項及陳述，證人張瑞成、張桂
賢之證述，卷附借據、查詢買賣標的單價明細、報價單、買賣合
約書、受訂書、錄音譯文等件，參互以察，足見上訴人並無意購
買系爭殯葬商品，被上訴人係受上訴人及其同夥詐欺、脅迫，方
簽立系爭買賣文件及借據、本票、協議書、受訂書，實未收受上
訴人交付定金新臺幣4000萬元。被上訴人於民國108 年10月18日
寄發律師函，撤銷受詐欺、脅迫而簽立系爭買賣文件、借據、本
票、協議書等之意思表示，系爭本票擔保之返還定金、違約金或
給付稅款之債權既不存在，上訴人即無占有系爭本票之權利。從
而，被上訴人請求確認系爭本票債權不存在，並依強制執行法第
14條第2 項規定，請求撤銷系爭執行事件之強制執行程序，及上
訴人不得持系爭本票及系爭本票裁定為執行名義，對被上訴人強
制執行；另依民法第179 條、第767條第1項規定，請求上訴人返
還系爭本票，為有理由，應予准許等情，指摘其為不當，並就原
審命為辯論及已論斷或其他於判決結果無影響者，泛言未論斷或
論斷違法或理由矛盾，而未表明依訴訟資料合於該違背法令之具
體事實，並具體敘述為從事法之續造、確保裁判之一致性或其他
所涉及之法律見解具有原則上重要性之理由，難認已合法表明上
訴理由。依首揭說明，應認其上訴為不合法。
據上論結，本件上訴為不合法。依民事訴訟法第481條、第444條
第1項、第95條、第78條，裁定如主文。
中    華    民    國   111    年    1     月    12    日
                      最高法院民事第六庭
                          審判長法官  魏  大  喨  
                                法官  李  文  賢  
                                法官  林  玉  珮  
                                法官  高  榮  宏  
                                法官  李  寶  堂  
本件正本證明與原本無異
                                      書  記  官
中    華    民    國   111    年    1     月    19    日